【裁判字號】    89,訴,499
【裁判日期】    891228
【裁判案由】    偽造有價證券等
【裁判全文】
臺灣板橋地方法院刑事判決                          八十九年度訴字第四九九號
    公  訴  人  臺灣板橋地方法院檢察署檢察官
    被      告  丙○○
    指定辯護人  本院公設辯護人丁○○
右列被告因詐欺案件，經檢察官提起公訴（八十九年度偵字第一四五七號），本院判
決如左：
    主  文
丙○○意圖為自己不法之所有，以詐術使人將本人之物交付，處有期徒刑壹年。
    事  實
一、丙○○曾於民國（下同）八十六年間因詐欺案件，經臺灣臺中地方法院檢察署以
    八十六年度偵字第七一０七號起訴書起訴，嗣經臺灣臺中地方法院於八十八年二
    月五日以八十六年度易字第五六六四號刑事判決判處有期徒刑一年，並經臺灣高
    等法院臺中分院於八十八年十二月三十一日以八十八年度上易字第一二六三號刑
    事判決駁回上訴確定（現執行中，未構成累犯），猶不知悔悟，於八十七年七、
    八月間，在中國大陸廣州地區向戊○○（未經起訴）取得如附表所示之支票一張
    ，丙○○明知如附表所示之支票係無法兌現之支票，竟意圖為自己不法之所有，
    於八十七年八月間，在臺北縣土城市城林橋附近加油站前，以須到大陸經商為由
    ，持附表所示之支票，向不知情之甲○○（另案經臺灣板橋地方法院檢察署檢察
    官為不起訴處分）調借現金，以資取信，甲○○因而陷於錯誤，先預扣利息新臺
    幣（下同）九千元後，當場交付現金四十四萬一千元予丙○○。嗣甲○○將附表
    所示之支票存入銀行帳戶，惟該張支票屆期後經提示，因已遭掛失止付而退票，
    警方追查提示支票人後，將甲○○移送臺灣板橋地方法院檢察署偵查，甲○○於
    檢察官偵查訊問時供出支票來源，始知上情。
二、案經臺灣板橋地方法院檢察署檢察官自動檢舉偵查起訴。
    理  由
一、訊據被告丙○○固坦承於前揭時、地自戊○○處取得如附表所示之支票，嗣並持
    該支票向甲○○調借現金而取得四十四萬一千元等情不諱，惟矢口否認有何詐欺
    犯行，辯稱：伊不知如附表所示之支票不能兌現云云；惟查，右揭事實，業據證
    人甲○○迭於偵查及本院調查時證述甚詳，而附表所示之支票係乙○○於附表備
    註欄所示之時、地失竊，且經掛失止付等情，亦據證人黃福盛（係乙○○之妻）
    於偵查時證述屬實，並有上開支票及退票理由單影本、遺失票據申報書影本、掛
    失止付票據提示人資料查報表等資料附於偵查卷可稽，顯見前揭支票係無法兌現
    之支票無訛。又被告曾於八十五年八、九月間持無法兌現之支票四張向張巨陸連
    續詐借金錢一百八十二萬七千三百元，嗣又持一張無法兌現之支票佯以返還乙事
    ，業經臺灣臺中地方法院檢察署以八十六年度偵字第七一０七號起訴書起訴，嗣
    經臺灣臺中地方法院於八十八年二月五日以八十六年度易字第五六六四號刑事判
    決判處有期徒刑一年，並經臺灣高等法院臺中分院於八十八年十二月三十一日以
    八十八年度上易字第一二六三號刑事判決駁回上訴確定，此有臺灣高等法院臺中
    分院八十八年度上易字第一二六三號刑事判決正本一份在卷可憑，而被告於本院
    審理時即供稱：該案之五張支票即係綽號「阿政」之黃名利拿給伊等語（見本院
    八十九年十二月十四日審判筆錄），惟被告於臺灣臺中地方法院檢察署八十六年
    度偵字第七一０七號案偵查時，即曾於八十六年五月十五日出庭應訊陳述該五張
    支票來源，復於臺灣臺中地方法院八十六年度易字第五六六四號案審理時，曾於
    八十六年十二月十九日到庭，就該案起訴書內容陳述辯詞等情，業經本院核閱臺
    灣臺中地方法院檢察署八十九年度執字第一一二七號執行案卷無訛，顯見被告於
    八十七年七、八月間向戊○○收受如附表所示支票前，即已對戊○○先前所提供
    五張支票係無法兌現乙事業已知情，則其再向戊○○收受附表所示之支票時，焉
    有不知該支票係無法兌現？足徵被告收受附表所示之支票時，其應知該張支票係
    無法兌現之支票甚明，而被告明知附表所示之支票不能兌現，猶持不能兌現之支
    票向甲○○調借現金，顯然有詐欺取財之故意甚明，被告前揭所辯，即係事後圖
    卸刑責之詞，不足採信。本件事證業臻明確，被告犯行洵堪認定，應予依法論處
    。
二、核被告丙○○所為，係犯刑法第三百三十九條第一項之詐欺罪取財罪。爰審酌被
    告曾因詐欺案件經臺灣臺中地方法院判處有期徒刑一年，並經臺灣高等法院臺中
    分院駁回上訴確定，已如前述，其有詐欺前科，猶不知悔悟，再為本件詐欺犯行
    ，且犯後仍未與被害人達成和解，暨被告犯罪動機、目的、手段、方法、犯後態
    度等一切情狀，量處如主文所示之刑，以示懲儆。
三、公訴意旨另以：被告丙○○於八十七年七、八月間，明知戊○○所持有如附表所
    示之支票係屬來源不明之贓物，竟仍於收受後，在該支票上偽填發票日期及金額
    ，因認被告另涉刑法第二百零一條第一項之偽造有價證券罪嫌及同法第三百四十
    九條第二項之故買贓物罪嫌云云。惟按社會上一般向人買受支票以供調現者，該
    所買之支票多係所謂之人頭票（俗稱芭樂票），即由販賣芭樂票之集團找人頭開
    立銀行支存帳戶，以取得空白支票供填載而販賣，則該人頭亦已授權該販賣芭樂
    票者填載發票人、發票金額、日期，從而一般以收受該芭樂票持以調現者，亦往
    往僅對該芭樂票無法兌現乙節有所認識，尚難認其對該所購買之支票究係曾遭失
    竊或來源不明有所認識。經查，本件被告持以向甲○○調現之如附表所示支票，
    係向戊○○所取得，並因戊○○手痛，而由被告填載支票金額及日期，再由戊○○蓋發票人章等情，雖據被告迭於偵查及本院審理時供承不諱，惟戊○○因詐欺
    案件，經臺灣臺中地方法院檢察署分別於八十七年八月五日及八十九年三月二十
    日通緝，且其業於八十七年一月七日自臺灣出境逃匿，此有刑事資訊查詢作業系
    統表二份及內政部警政署入出境管理局八十九年五月三十一日（八九）境信昌字
    第四００九二號函附於本院卷可憑，是本院自無從傳訊戊○○，惟參諸附表所示
    支票係於八十三年三月十日即失竊，則被告取得該支票之時間已相隔四年餘，該
    張支票即係可能經販售之「芭樂票」，按諸一般人收受芭樂票之經驗法則，充其
    量僅能認被告於收受前揭支票時，對該支票之無法兌現有所認識，惟究不能僅憑
    如附表所示之支票係乙○○所失竊，即遽此推斷被告對該張支票係屬贓物及究係
    真偽有所認識，是尚難認被告向戊○○收受該張支票時，即知悉該張支票係贓物
    ，而被告填載支票金額及日期之行為，應屬前揭被告詐欺犯行之部分行為，自難
    遽認被告有故買贓物及偽造有價證券之故意，此外復查無其他積極證據，足資認
    定被告有故買贓物及偽造有價證券之犯行，此部分本應為被告無罪之諭知，因公
    訴人認此部份與上揭論罪部份有裁判上一罪之牽連犯關係，爰均不另為無罪之諭
    知，併予敘明。
據上論斷，應依刑事訴訟法第二百九十九條第一項前段，刑法第三百三十九條第一項
，罰金罰鍰提高標準條例第一條前段，判決如主文。
本案經檢察官彭聖斐到庭執行職務
中      華      民      國    八十九    年     十二     月    二十八    日
                                      臺灣板橋地方法院刑事第三庭
                                          法  官  林  海  祥
右正本證明與原本無異。
如不服本判決，應於判決送達後十日內，向本院提出上訴狀。
                  書記官  陳  怡  真
中    華    民    國      九十        年    一        月     二       日
本案論罪科刑主要法條：
刑法第三百三十九條
意圖為自己或第三人不法之所有，以詐術使人將本人或第三人之物交付者，處五年以
下有期徒刑、拘役或科或併科一千元以下罰金。
以前項方法得財產上不法之利益或使第三人得之者亦同。
前二項之未遂犯罰之。
附表：
          ┌─────┬─────┬─────┬─────┬──────┐
          │          │發票日、  │          │          │            │
          │支票票號  │票面金額  │ 發票人   │付款人    │備  註      │
          ├─────┼─────┼─────┼─────┼──────┤
          │          │          │          │          │            │
          │０二六五  │八十七年九│ 乙○○   │臺灣省合作│係乙○○於八│
          │六九三    │月十七日、│          │金庫南嘉義│十三年三月十│
          │          │新台幣肆拾│          │支庫      │日，在嘉義市│
          │          │伍萬元    │          │          │西區○○路三│
          │          │          │          │          │九八號所失竊│
          │          │          │          │          │之空白支票填│
          │          │          │          │          │載而成      │
          │          │          │          │          │            │
          └─────┴─────┴─────┴─────┴──────┘


司法院資訊處製作；財團法人民間司法改革基金會備份。
